臺灣高等法院高雄分院刑事裁定
111年度聲再字第105號
再審聲請人  
即受判決人  許文傅（原名許文英）





上列聲請人因違反肅清煙毒條例案件，對於本院85年度上重訴字
第41號中華民國85年12月30日第二審確定判決（臺灣屏東地方法
院85年度訴字第471號，起訴案號：臺灣屏東地方檢察署85年度
偵字第3427號），聲請再審，本院裁定如下：
    主  文
再審之聲請駁回。
    理  由
一、聲請意旨略稱：聲請人即受判決人許文傅（原名許文英，下
    稱聲請人）因違反肅清煙毒條例等案件，經臺灣屏東地方法
    院（下稱屏東地院）85年度訴字第471號判決以聲請人連續
    幫助運輸毒品，而判處有期徒刑10年，褫奪公權8年，聲請
    人不服提起上訴，經本院以85年度上重訴字第41號判決駁回
    上訴而確定（下稱原確定判決）。然：
  ㈠聲請人不認識史俊吉及「阿森」，並未介紹鄭慶忠與史俊吉
    相互認識，沒有向史俊吉拿新臺幣（下同）15萬元轉交給鄭
    慶忠，也沒有如鄭慶忠所言拿100公克毒品轉交給史俊吉及
    阿森，聲請人完全不知鄭慶忠從泰國運毒回台，運毒是重罪
    ，鄭慶忠運毒會告訴別人嗎？鄭慶忠是用自己的身體運毒，
    何須別人幫助？且從判決寫到鄭慶忠拿100公克毒品叫聲請
    人轉交給史俊吉一事，可知鄭慶忠知悉有史俊吉及「阿森」
    之人，他們可自行交易，不需叫聲請人轉交毒品。再從判決
    記載可知聲請人沒有得到任何好處，如果聲請人對運毒一事
    知情，理應會有利益。況運毒會判死刑、無期徒刑，運毒者
    鄭慶忠卻說自己二次運毒各僅分得30公克毒品及1/5的毒品
    ，可知鄭慶忠在胡說八道。本案聲請人確實是被鄭慶忠誣陷
    報復，因聲請人曾於民國85年間簽中六合彩，第2次要再簽
    時，鄭慶忠說要與聲請人合資，實際上卻未出資，聲請人自
    己去簽六合彩結果中三星彩，彩金約100多萬元，鄭慶忠沒
    分到彩金，聲請人雖有在屏東市○○路000號育林交通公司對
    面的一間中古車行，以17萬元買一部車號0000號的中華廂型
    車送給鄭慶忠吃紅，但鄭慶忠仍因沒分到彩金而懷恨在心，
    為報復而誣陷聲請人，屏東地院承辦法官卻只聽鄭慶忠一人
    所言就判聲請人連續幫助犯10年有期徒刑，理應要有史俊吉
    之證述才能判，本案顯然是違法判決。請求傳喚鄭慶忠、史
    俊吉及「阿森」出庭當面對質，並查證聲請人購車送給鄭慶
    忠一事，即知聲請人是被誣告。從而，本案有刑事訴訟法第
    420條第1項第2、3、6款之再審事由。
  ㈡案發當時通知聲請人到案時就直接到法院審判，沒有被警員
    問過筆錄，也沒有經過檢察官偵訊，沒有收到起訴書就直接
    出庭被判刑，故本案有刑事訴訟法第420條第1項第5款之再
    審事由。
　㈢綜上，請求准予再審云云。　　
二、聲請意旨主張本案有刑事訴訟法第420條第1項第2、3、5款
    再審事由部分為不合法：　　
  ㈠按有罪之判決確定後，原判決所憑之證言、鑑定或通譯已證
    明其為虛偽者（第2款）；受有罪判決之人，已證明其係被
    誣告者（第3款）；參與原判決或前審判決或判決前所行調
    查之法官，或參與偵查或起訴之檢察官，或參與調查犯罪之
    檢察事務官、司法警察官或司法警察，因該案件犯職務上之
    罪已經證明者，或因該案件違法失職已受懲戒處分，足以影
    響原判決者（第5款），為受判決人之利益，得聲請再審。
    前項第1款至第3款及第5款情形之證明，以經判決確定，或
    其刑事訴訟不能開始或續行非因證據不足者為限，得聲請再
    審，刑事訴訟法第420條第1項第2款、第3款、第5款、第2項
    分別定有明文。又同法第429條復規定，聲請再審，應以再
    審書狀敘述理由，附具原判決之繕本及證據，提出於管轄法
    院為之。故依同法第420條第1項第2款、第3款、第5款規定
    聲請再審，卻未附具各該情形經判決確定，或其刑事訴訟不
    能開始或續行非因證據不足之證據，即屬同法第433條聲請
    再審之程序違背規定，應予駁回。
　㈡聲請人雖以前述情詞聲請再審，惟聲請人所指證人即同案被
    告鄭慶忠證言不實、聲請人遭鄭慶忠誣陷、承辦本案之警員
    、檢察官及法院違法失職云云，並未依刑事訴訟法第420條
    第2項規定，提出「原確定判決所憑之證言（依聲請意旨，
    應指鄭慶忠之證述）為虛偽」、「受有罪判決之人（依聲請
    意旨，應指聲請人本人）係被誣告」、「參與原判決之法官
    、參與偵查或起訴之檢察官、參與調查犯罪之司法警察官、
    司法警察因該案件犯職務上之罪已經證明，或因該案件違法
    失職已受懲戒處分，足以影響原判決」等情形之確定判決，
    亦未釋明上述情形之刑事訴訟不能開始或續行是由於事實上
    或法律上之障礙，而非因證據不足所致，自與同法第420條
    第1項第2款、第3款、第5款得聲請再審之規定不合，依前述
    說明，屬同法第433條聲請再審之程序違背規定，為不合法
    ，應予駁回。
三、聲請意旨主張本案有刑事訴訟法第420條第1項第6款再審事
    由部分為無理由：
  ㈠按聲請再審之程式，刑事訴訟法第429條規定應以再審書狀敘
    述理由，附具原判決之繕本及證據，提出於管轄法院為之。
    此所謂「證據」，祇須指出足以證明所述再審原因存在之證
    據方法或證據資料，供管轄法院調查，即足認符合聲請之法
    定程式。至於其所提出之證據能否證明所主張之再審原因確
    實存在，應屬再審聲請有無理由之範疇，不能遽以聲請人未
    檢具該等資料，即以其聲請再審之程序違背規定為由，裁定
    駁回（最高法院107年度台抗字第169號裁定意旨參照）。查
    本件聲請意旨請求傳喚證人鄭慶忠、史俊吉及「阿森」當庭
    對質，以證明鄭慶忠先前證述內容不實；並請求查證聲請人
    曾於85年間購車送給鄭慶忠一事，以證明鄭慶忠雖收受聲請
    人贈與車輛卻仍因未分得六合彩彩金而懷恨在心，進而在本
    案為不實證述以報復聲請人，雖未提出證人證述內容、相關
    書證或物證，亦未具體指明特定卷證資料實際內容，然已指
    出供法院調查之證據方法（傳喚特定證人、調查聲請人購車
    一事），依上述說明，仍應從寬認定已屬提出刑事訴訟法第
    429條所指之「證據」而符合聲請再審之程序，先予敘明。
　㈡次按修正後刑事訴訟法第420條第1項第6款規定「有罪判決確
    定後，因發現新事實或新證據，單獨或與先前之證據綜合判
    斷，足認受有罪判決之人應受無罪、免訴、免刑或輕於原判
    決所認罪名之判決者，為受判決人之利益，得聲請再審。」
    ，同條第3項規定「第1項第6款之新事實或新證據，指判決
    確定前已存在或成立而未及調查斟酌，及判決確定後始存在
    或成立之事實、證據。」。準此，關於新事實及新證據之定
    義，對於新規性之要件，採取以該證據是否具有 「未判斷
    資料性」而定，與證據之確實性重在證據之證明力，應分別
    以觀。舉凡法院未經發現而不及調查審酌者，不論該證據之
    成立或存在，是在判決確定之前或之後，亦不問受判決人是
    否明知，甚且法院已發現之證據，但就其實質之證據價值未
    加以判斷者，均具有新規性，據此大幅放寬聲請再審新證據
    之範圍。另關於確實性之判斷方法，則增訂兼採取「單獨評
    價」或「綜合評價」之體例，即當新證據本身尚不足以單獨
    被評價為與確定判決認定事實有不同之結論者，即應與確定
    判決認定事實基礎之「既存證據」為綜合評價，以評斷有無
    動搖該原認定事實之蓋然性。申言之，各項新、舊證據綜合
    判斷結果，不以獲致原確定判決所認定之犯罪事實，應是不
    存在或較輕微之確實心證為必要，而僅以基於合理、正當之
    理由，懷疑原已確認之犯罪事實並不實在，可能影響判決之
    結果或本旨為已足。縱然如此，不必至鐵定翻案、毫無疑問
    之程度；但反面言之，倘無法產生合理懷疑，不足以動搖原
    確定判決所認定之事實者，仍非法之所許。至於事證是否符
    合確實性之法定要件，其認定當受客觀存在之經驗法則、論
    理法則所支配（最高法院104年度台抗字第125號、第667號
    裁定意旨參照）。
　㈢本件同案被告鄭慶忠因自身施用毒品海洛因用量日益增大，
    為減輕購毒成本，起意自泰國運輸走私海洛因進口，並於85
    年1月20日成功自泰國曼谷走私海洛因100公克回台（第一次
    走私），聲請人得知鄭慶忠有走私海洛因管道後，基於幫助
    運輸走私海洛因之概括犯意，介紹綽號「阿森」之史俊吉出
    資15萬元，由聲請人代為轉交給鄭慶忠自泰國運輸海洛因進
    口，鄭慶忠乃與史俊吉基於共同運輸走私毒品之犯意聯絡，
    由鄭慶忠以相同手法自泰國購得海洛因後，於同年3月19日
    自高雄小港國際機場（下稱小港機場）夾帶海洛因130公克
    矇混入關，並將其中100公克交由聲請人轉交史俊吉，鄭慶
    忠自身分得30公克（第二次走私）。嗣於同年5月15日，由
    聲請人介紹史俊吉與鄭慶忠見面，並約定由史俊吉出資25萬
    元，鄭慶忠負責至泰國購買海洛因運輸進口，成功後由史俊
    吉分得4/5、鄭慶忠分得1/5之海洛因，史俊吉遂於同年5月1
    8日在小港機場交付25萬元給鄭慶忠，鄭慶忠仍以相同手法
    自泰國購得海洛因，惟於同年5月21日入境小港機場時為警
    在其肛門及所穿皮鞋後腳跟內扣得海洛因一批（毛重237公
    克，驗餘淨重202.47公克，純質淨重167.99公克，第三次走
    私）等情，業經原確定判決綜合審酌聲請人自承介紹綽號「
    阿森」之史俊吉與鄭慶忠認識、其於鄭慶忠第三次走私出發
    至泰國之前與史俊吉談論購毒時有在場，當時約定由史俊吉
    出資25萬元等供述；鄭慶忠坦承上述犯罪事實之警詢、偵訊
    及原審陳述；扣案海洛因及法務部調查局毒品檢驗通知書；
    扣案之鄭慶忠所穿皮鞋等證據資料，並逐一剖析，互核印證
    結果，詳為說明所憑之依據與得心證之理由，始據以認定確
    有本案犯罪事實，並敘明聲請人否認犯行之辯解何以不足採
    信，及鄭慶忠嗣後翻供乃為避重就輕迴護聲請人之詞，難為
    有利於聲請人認定之理由，有原確定判決在卷可參。是以，
    原確定判決是綜合上述各項事證詳為斟酌，始認定聲請人確
    有本案連續幫助運輸毒品之犯行。
　㈣聲請人雖請求傳喚史俊吉及「阿森」到庭作證，惟未指明「
    阿森」之正確姓名，且依原確定判決所載，「阿森」僅是史
    俊吉之綽號，並非另有其人，且本案卷證中並無史俊吉之年
    籍及住所資料，業經原確定判決載明，聲請人於本院訊問時
    亦供稱：我不認識史俊吉，無法提供其年籍資料及傳喚地址
    等語（本院卷第88頁），則聲請人主張之此部分新證據顯然
    無從調查。況原確定判決就此已詳述：「...請求再函查有
    無史俊吉之人，因無年籍、住所資料，無從函查，且參以同
    案被告許文英（本院按：即聲請人，下同），於原審已坦承
    與綽號阿森之史俊吉及被告鄭慶忠認識，以及供認被告鄭慶
    忠第三次至泰國購買海洛因前，與史俊吉談論購買海洛因時
    有在場，當時約定由史俊吉出資25萬元之事實等情以觀，應
    確有史俊吉之人無疑...請求再函查有無史俊吉之人，實無
    必要」等語（見原確定判決第3頁第13至18行），足認原確
    定判決已就此情詳為審酌後認定確有史俊吉之人，且縱史俊
    吉並未到案說明，依已有之卷證資料仍足以認定本案犯罪事
    實之具體事由。此部分聲請意旨是就原確定判決已實質判斷
    之事項重為爭執，並無理由。
　㈤聲請人雖請求再次傳喚證人即同案被告鄭慶忠云云。惟原確
    定判決就鄭慶忠之證述之所以足資採為對聲請人不利認定之
    證據，已詳述：「...許文英與史俊吉、鄭慶忠均為舊識，
    而史俊吉與鄭慶忠二人在此之前互不認識，若非許文英居中
    介紹，二人自無法認識，況走私海洛因乃違法之行為，且法
    定刑非常重，若非熟識者居間引見，被告鄭慶忠應不至於與
    陌生人夥同走私海洛因進口；且許文英亦自承史俊吉與鄭慶
    忠討論走私海洛因時其有在場，對史俊吉欲出資25萬元由鄭
    慶忠走私海洛因進口知情...若非許文英居中撮合，史俊吉
    與鄭慶忠應不至於當著許文英之面前談論違法走私海洛因之
    事」、「設鄭慶忠有意誣陷許文英，理應直接供述許文英供
    應資金，而無必要迂迴屈折的供述許文英介紹史俊吉與其合
    夥走私海洛因，且若許文英未介紹史俊吉與鄭慶忠共同走私
    海洛因，毫無此事，鄭慶忠又如何會懷疑是其報案才指認伊
    涉案，是被告許文英此部分所辯，顯有矛盾」、「再由鄭慶
    忠所述，史俊吉係先透過許文英交付貨款及收受海洛因，第
    二次再自行出面與鄭慶忠洽談走私海洛因之細節，亦符合一
    般犯罪者心理，即幕後金主與實際行動者互不認識之情況，
    先透過第三者居中連絡，俟第一次走私成功後，彼此取得信
    任後，幕後金主再出面與實際行動者直接進行洽商，是鄭慶
    忠所供述之情節應可採信」等語（見原確定判決第4頁第15
    行至第5頁第11行），可知原確定判決業已就鄭慶忠之證詞
    及卷內事證詳為調查，並依憑經驗法則及論理法則，論斷聲
    請人居間聯繫幕後金主史俊吉與實際行動運毒者鄭慶忠之事
    實，並詳述聲請人所辯不可採之理由，聲請意旨主張鄭慶忠
    出於報復而為不實證述並請求再次傳訊，是對原確定判決取
    捨證據、採證認事之職權適法行使為不同之評價，並重為爭
    執，屬經原確定判決實質判斷而不具上述「新事實或新證據
    」規定之新規性要件，此部分再審聲請自無理由。
  ㈥至聲請人請求查證其曾購買中古車贈與鄭慶忠一事，以證明
    鄭慶忠因六合彩簽賭未分得彩金一事對聲請人懷恨在心，為
    報復而誣指聲請人涉犯本案云云。惟證人鄭慶忠所為對聲請
    人不利之證詞足認為真實而可採為本案證據之理由，前經原
    確定判決詳為調查審酌，業如前述，縱鄭慶忠確曾因六合彩
    簽賭一事與聲請人有過糾紛，亦難當然認定鄭慶忠證詞為不
    實。且聲請人與鄭慶忠本即舊識，縱聲請人曾購買中古車交
    予鄭慶忠，亦難認定贈車原因是作為鄭慶忠未分得簽賭彩金
    之吃紅，二者尚欠缺直接關連性。況聲請人於本案原審及本
    院審理過程中均是辯稱：鄭慶忠以為是聲請人報案，才指認
    聲請人介紹史俊吉出資供鄭慶忠購毒云云，有原審判決書及
    本院原確定判決可參，並未提及鄭慶忠是因未分得簽賭彩金
    才誣指聲請人之情，則聲請人於本案確定逾25年後，突稱鄭
    慶忠是因簽賭糾紛才出言誣陷云云，難認其所述簽賭糾紛一
    事與本案有關，自無調查必要。從而，聲請人請求調查此部
    分證據，無論查證結果為何，亦不論以查證結果單獨或結合
    先前已經存在卷內之各項證據資料予以綜合判斷，顯然均不
    足以動搖原確定判決認定之事實，而使聲請人受無罪、免訴
    、免刑或輕於原判決所認罪名之判決，核與刑事訴訟法第42
    0條第1項第6款規定之要件不符，此部分聲請意旨難認有理
    由。
四、綜上所述，聲請意旨主張本案有刑事訴訟法第420條第1項第
    2、3、5款事由部分，違背聲請再審之程序為不合法；主張
    有同條項第6款事由部分為無理由，是本件再審之聲請應予
    駁回。　　
據上論結，依刑事訴訟法第433條前段、第434條第1項，裁定如
主文。
中　　華　　民　　國　　111 　年　　11　　月　　7 　　日
                  刑事第六庭    審判長法  官  李政庭
                                      法  官  施柏宏
                                      法  官  毛妍懿
以上正本證明與原本無異。
如不服本裁定應於送達後10日內向本院提出抗告狀。
中　　華　　民　　國　　111 　年　　11　　月　　7 　　日
　　　　　　　　　　　　　　　　　　　書記官  黃璽儒